【裁判字號】    95,訴,62
【裁判日期】    950503
【裁判案由】    建築法
【裁判全文】
臺中高等行政法院判決
                                  九十五年度訴字第六二號
                              .
原      告  甲○○
被      告  臺中市政府
代  表  人  乙○○
訴訟代理人  丁○○
            丙○○
上列當事人間因建築法事件，原告不服內政部中華民國九十四年
十二月二日台內訴字第○九四○○○七七七五號訴願決定，提起
行政訴訟。本院判決如下︰
    主  文
原處分及訴願決定均撤銷。
原告其餘之訴駁回。
訴訟費用由被告負擔。
    事  實
甲、事實概要：緣原告所有台中市○區○○○街三號一樓建築物
    ，領有被告所屬工務局核發之七二中工建使字第一三七三號
    使用執照，原核准用途為「店房」（屬Ｇ類３組）。民國九
    十三年六月十八日被告執行維護公共安全聯合稽查時，赴現
    場查獲該建築物未經申請許可變更使用執照用途，擅自變更
    為飲酒店附設卡拉ＯＫ使用（屬Ｂ類１組），被告乃以九十
    三年七月廿三日中工管字第○九三○○一一九二三二號函知
    原告，請其於同年八月廿一日前改善完畢（恢復原狀）或補
    辦手續，否則將依建築法相關規定辦理（惟此函未合法送達
    予原告）。嗣被告於九十四年四月八日赴現場執行維護公共
    安全聯合稽查時，復查獲該建築物仍未改善，被告再以九十
    四年四月廿一日府都管字第00000000000號函檢
    附同文號處分書處以建築物所有權人即原告罰鍰新台幣（下
    同）六萬元，且建築物即日起勒令停止使用（該處分經被告
    於九十四年九月廿七日撤銷）。嗣被告又於九十四年六月十
    日派員赴現場執行維護公共安全聯合稽查，該建築物仍有上
    開情形，被告乃以原告違反建築法第七十三條第二項規定，
    依同法第九十一條第一項第一款規定，以九十四年七月廿九
    日府都管字第○九四○一三五六○七二號函檢附同文號行政
    處分書處以原告罰鍰六萬元，且建築物即日起勒令停止使用
    。原告不服，提起訴願遞遭駁回，遂提起本件行政訴訟。
乙、兩造聲明：
一、原告聲明求為判決：(一)原處分及訴願決定均撤銷。(二)被告應
    作成返還已繳納罰鍰六萬元之行政處分。
二、被告聲明求為判決：原告之訴駁回。
丙、兩造之陳述：
壹、原告起訴意旨略以：
一、按建築法第七十三條第二項及第九十一條第一項第一款固規
    定建築物應依核定之使用類組使用及其違反之罰責，惟依內
    政部八十八年七月十六日台內營字第八八七三八六九號函釋
    及最高行政法院九十五年一月份庭長法官聯席會議決議意旨
    ，行政罰係以處罰行為人為原則，處罰行為人以外之第三人
    則為例外，倘建築主管機關對行為人處罰已足達成行政目的
    時，即不得對無違規行為之建築物所有人處罰。原告所有台
    中市○區○○○街三號一樓建築物（下稱系爭建築物）用途
    為店房（屬Ｇ類３組），供一般門診、零售及日常服務場所
    使用，而承租人違規經營飲酒店附設卡拉ＯＫ（屬Ｂ類１組
    ），此為被告所認定，且無論原告或承租人均無可能申請變
    更執照，可見系爭建築物之使用類別早已確定。為此原告於
    訂立該建築物租賃契約時，即已言明不得為「違反法令之使
    用」及「違反建築法令之使用」，此有經公證之房屋租賃契
    約足憑，是原告已善盡事先告知之能事。且系爭建築物多年
    來均出租作為咖啡簡餐販售之用，其設備亦以該目的而為裝
    潢，符合法令規定。詎承租人突然增加卡拉ＯＫ設備並販售
    酒類，抵觸法令，然此並非由外觀即可得知，原告實始料未
    及。況原告居住台北市，而系爭建築物則位於台中市，原告
    並無法事先防範承租人之違規使用，而僅得於事發後終止租
    約。本件被告無任何證據證明原告與承租人共謀為違規行為
    ，竟苛責原告應負與承租人同一之責任，顯非事理之常。且
    被告對承租人處以罰鍰，並勒令停止使用系爭建築物，已足
    以達其行政目的，何須再對無變更使用行為之原告科處罰鍰
    ？是被告所為處分，顯係出於恣意而非合法。
二、被告於訴願答辯理由第四點雖稱其於九十三年六月十八日稽
    查系爭建築物違規使用時，即以九十三年七月廿三日府都管
    字第○九三○○一一九二三二號限期改善函通知原告，是原
    告於本件九十四年六月十日稽查前即已知悉承租人之違規行
    為等語。惟被告迄今仍無法提出前揭函文合法送達於原告之
    證明，其空言主張原告知情，並無足採。且被告曾於九十四
    年四月八日稽查系爭建築物查獲承租人違規使用，而以九十
    四年四月廿一日府都管字第00000000000號處分
    書處以罰鍰並勒令停止使用，而該處分遲至九十四年六月廿
    四日方以府都管字第○九四○一一一七八○號函送達原告，
    是原告於前揭日期前，當無從知悉承租人之違規使用行為。
    且上開九十四年四月廿一日府都管字第○九四○○六九一八
    一二號處分書經原告提起訴願後，被告業已依內政部訴願審
    議委員會九十四年九月五日台內自訴字第○九四○○○六一
    ○○號函所載「被告應查詢九十三年七月廿三日府都管字第
    ○九三○○一一九二三二號限期改善函有無送達於原告，如
    未送達原告，是否同意撤銷該處分。」之旨，而以九十四年
    九月廿七日府都管字第○九四○一六三五六一號函撤銷該處
    分，並通知原告。足見該限期改善函確實未送達原告，而原
    告應於九十四年六月廿四日始知悉承租人之違規使用行為，
    本件原處分顯有違誤。
三、又被告無非以系爭建築物曾分別於九十三年六月十八日、九
    十四年四月八日及同年六月十日遭三次稽查，且關於第一次
    稽查處分書被告業以九十三年七月廿三日中工管字第○九三
    ○○一一九二三二號函送達原告（郵寄地址為台中市○道○
    街六號，並寄存送達於台中健行郵局），作為原告知悉承租
    人違規使用之依據。惟原告早於八十四年五月十日遷出該址
    ，遷入台北市現址（即台北市○○區○○路三段五巷三弄一
    五號四樓），並辦妥戶籍登記在案。被告當初未能將該函送
    達原告，即應向戶籍機關調查原告確實之處所，被告卻逕向
    錯誤之地址送達，已不符行政程序法第七十四條規定，是原
    告迄今猶未收受該函。嗣九十四年四月八日之稽查結果，被
    告所為科處原告罰鍰及勒令停止使用之處分書，仍未向原告
    確實地址送達。原告經人轉告有受罰之情形，因不知詳情而
    於九十四年五月十五日向被告提出異議，請求被告將處分書
    合法送達原告俾利救濟。被告自知其送達不合法，始以九十
    四年六月廿四日府都管字第○九四○一一一七八○號函重行
    送達於原告正確之住所，是原告於此函送達時始確實知悉承
    租人實際違規行為。被告答辯理由第七點雖以原告於九十四
    年五月十五日提出異議為由，而認定原告於第三次稽查前已
    知悉承租人之違規行為。惟原告居住台北，必待被告作成處
    分並通知原告，原告始有知悉之可能。且誠如前述，被告第
    一次稽查之處分書未合法送達原告，第二次稽查之處分書已
    經被告撤銷，而第三次稽查之處分書則係以九十四年六月廿
    四日府都管字第○九四○一一一七八○號函重行送達，顯見
    原告於該九十四年六月廿四日函文送達前，當無法知悉承租
    人之違規使用系爭建築物之確實內容及違規情節。被告前揭
    所辯，顯有違事實。
貳、被告答辯意旨略以：
一、本件被告係依行政院八十七年十二月廿六日台八七內字第六
    三六一六號函，執行公共安全方案查訪建築及消防安全設施
    稽查。又依據內政部頒訂之「建築物使用類組及變更使用辦
    法」規定，飲酒店附設卡拉ＯＫ場所使用類組之認定，係歸
    類為Ｂ類１組（供商業交易、陳列展售、娛樂、餐飲、消費
    之場所），並非系爭建築物使用執照原核准用途之Ｇ類３組
    （供一般門診、零售及日常服務場所）。是被告依稽查結果
    ，依建築法第七十三條第二項及第九十一條第一項第一款之
    規定裁處原告，並無違誤。
二、原告雖訴稱其於租賃契約已盡告知承租人之能事，且處以承
    租人已足達行政目的何須再對原告處罰等語。惟原告與承租
    人間之租賃關係，係原告與使用人（即承租人）間私權爭議
    與誠信問題，尚與本件無涉。且系爭建築物除本次九十四年
    六月十日稽查在案外，尚有九十三年六月十八日、九十四年
    四月八日等共計三次之違規紀錄，益徵原告未依建築法維護
    建築物合法使用之違規事實。至原告辯稱關於九十三年六月
    十八日及九十四年四月八日稽查之處分書未合法送達，是原
    告於本次稽查前自無從知悉承租人違規事實乙節，按九十三
    年六月十八日稽查違規紀錄部分，被告係依據「台中市電子
    閘門地政資料線上查驗系統」查詢登載系爭建築物所有權人
    （即原告）之地址「台中市○區○道○街六號」，而對該址
    郵寄九十三年七月廿三日中工管字第○九三○○一一九二三
    二號限期改善函。嗣被告陸續於九十四年四月八日、同年六
    月十日查獲違規事實後，方以九十四年四月廿一日府都管字
    第00000000000號函（依行政程序法寄存於台中
    健行路郵局，並製作送達通知書於送達處信箱以為送達）及
    九十四年七月廿九日府都管字第○九四○一三五六○七二號
    函處以原告罰鍰。然原告於九十四年五月十五日向被告提出
    信函略以：「該房屋出租於甯紫雲女士，頃由甯女士轉知貴
    局罰鍰與勒令停止使用之行政處分．．．該處分書文號為0
    0000000000號。」被告隨即以九十四年五月廿六
    日府都管字第○九四○○九一一七六號函覆該九十四年四月
    廿一日府都管字第00000000000號函之寄送時間
    與地址。原告續於同年六月六日提出不服被告九十四年五月
    廿六日府都管字第○九四○○九一一七六號函之異議，被告
    先洽請寄存郵局領回後，復以九十四年六月廿四日府都管字
    第○九四○一一一七八○號函再次依原告所請，寄送至「台
    北市○○區○○路三段五巷三弄一五號四樓」。
三、按被告對於建築物所有權人之公文寄送地址，係依據地政機
    關建物所有權登載資料為之，如該所有權人逕行搬遷，而未
    向原登記機關變更相關資料之登載，被告實無法事先得知，
    且為顧及原告權益，被告業以九十四年九月廿七日府都管字
    第○九四○一六三五六一號函撤銷該九十四年四月廿一日府
    都管字第00000000000號函在案。再者，原告既
    已於九十四年五月十五日前即知悉使用人（甯紫雲）違規使
    用系爭建築物作為飲酒店、視聽歌唱業，卻續將系爭建築物
    出租予下一承租人官秋枝為相同使用，並再次於九十四年六
    月十日遭被告聯合稽查查獲。是原告未善盡建築物所有權人
    之責，任憑使用人繼續違規使用系爭建築物，業已違反建築
    法第七十三條第二項規定，則被告依同法第九十一條第一項
    第一款處分，於法有據，並無不當。
    理  由
一、原告經合法通知未於言詞辯論期日到場，核無行政訴訟法第
    二百十八條準用民事訴訟法第三百八十六條所列各款情形，
    爰依被告聲請，由其一造辯論而為判決，合先敘明。
二、按「建築物應依核定之使用類組使用，其有變更使用類組或
    有第九條建造行為以外主要構造、防火區劃、防火避難設施
    、消防設備、停車空間及其他與原核定使用不合之變更者，
    應申請變更使用執照。但建築物在一定規模以下之使用變更
    ，不在此限。」、「有左列情形之一者，處建築物所有權人
    、使用人、機械遊樂設施之經營者新臺幣六萬元以上三十萬
    元以下罰鍰，並限期改善或補辦手續，屆期仍未改善或補辦
    手續而繼續使用者，得連續處罰，並限期停止其使用。必要
    時，並停止供水供電、封閉或命其於期限內自行拆除，恢復
    原狀或強制拆除：一違反第七十三條第二項規定，未經核准
    變更使用擅自使用建築物者。．．．」分別為建築法第七十
    三條第二項及第九十一條第一項第一款所明定。
三、本件原告所有系爭建築物，領有被告所屬工務局核發之七二
    中工建使字第一三七三號使用執照，原核准用途為「店房」
    （屬Ｇ類３組）。如事實欄所示過程，經被告先後於九十三
    年六月十八日、九十四年四月八日及九十四年六月十日三次
    執行維護公共安全聯合稽查時，現場均查獲該建築物未經申
    請許可變更使用執照用途，擅自變更為飲酒店附設卡拉ＯＫ
    使用（屬Ｂ類１組），第一次稽查後，被告函知原告，限期
    改善完畢（恢復原狀）或補辦手續；第二次稽查後，被告處
    原告罰鍰六萬元，且建築物即日起勒令停止使用；第三次稽
    查後，被告以九十四年七月廿九日府都管字第○九四○一三
    五六○七二號函檢附同文號行政處分書即本件原處分，處以
    原告罰鍰六萬元，且建築物即日起勒令停止使用。原告不服
    ，循序提起行政訴訟。
四、原告訴稱：(一)原告所有系爭建築物用途為店房，被告認定承
    租人違規經營飲酒店附設卡拉ＯＫ，惟原告於訂立該建築物
    租賃契約時，言明不得為「違反法令之使用」及「違反建築
    法令之使用」，善盡事先告知之能事。且系爭建築物多年來
    均出租作為咖啡簡餐販售之用，其設備亦以該目的而為裝潢
    ，符合法令規定。詎承租人突然增加卡拉ＯＫ設備並販售酒
    類，抵觸法令，然此並非由外觀即可得知，原告實始料未及
    。況原告居住台北市，而系爭建築物則位於台中市，原告並
    無法事先防範承租人之違規使用，而僅得於事發後終止租約
    。(二)又依建築法第七十三條第二項及第九十一條第一項第一
    款固規定建築物應依核定之使用類組使用及其違反之罰責，
    惟依內政部八十八年七月十六日台內營字第八八七三八六九
    號函釋及最高行政法院九十五年一月份庭長法官聯席會議決
    議意旨，行政罰係以處罰行為人為原則，處罰行為人以外之
    第三人則為例外，倘建築主管機關對行為人處罰已足達成行
    政目的時，即不得對無違規行為之建築物所有人處罰。(三)原
    告早於八十四年五月十日遷出該址，遷入台北市○○區○○
    路三段五巷三弄一五號四樓，並辦妥戶籍登記。被告第一次
    稽查處分函未能將該函送達原告，即應向戶籍機關調查原告
    確實之處所，被告卻逕向錯誤之地址送達，已不符行政程序
    法第七十四條之規定。第二次稽查之處分書已經被告撤銷，
    而第三次稽查之處分書則係以九十四年六月廿四日府都管字
    第○九四○一一一七八○號函重行送達，顯見原告於該九十
    四年六月廿四日函文送達前，當無法知悉承租人之違規使用
    系爭建築物之確實內容及違規情節。
五、次按最高行政法院九十五年一月份庭長法官聯席會議決議文
    意旨，認建築法第九十一條第一項規定違反第七十三條第二
    項規定擅自變更使用者，其處罰之對象既為建築物所有權人
    或使用人，建築主管機關究應對建築物所有權人或使用人處
    罰，應就其查獲建築物違規使用之實際情況，於符合建築法
    之立法目的為必要裁量，並非容許行政機關得恣意選擇處罰
    之對象，擇一處罰，或兩者皆予處罰。又行政罰係處罰行為
    人為原則，處罰行為人以外之人則屬例外。建築主管機關如
    對行為人處罰，已足達成行政目的時，即不得對建築物所有
    權人處罰。
六、經查，原告所有系爭建築物，領有被告所屬工務局核發之七
    二中工建使字第一三七三號使用執照，原核准用途為「店房
    」（屬Ｇ類３組，本院卷三八頁反面使用執照存根）。被告
    於九十三年六月十八日執行維護公共安全聯合稽查時，赴現
    場查獲該建築物未經申請許可變更使用執照用途，擅自變更
    為飲酒店附設卡拉ＯＫ使用（屬Ｂ類１組），使用人為陳憶
    柔（同卷九七頁反面稽查紀錄），被告乃以九十三年七月廿
    三日中工管字第○九三○○一一九二三二號函知原告，請其
    於同年八月廿一日前改善完畢（恢復原狀）或補辦手續，否
    則將依建築法相關規定辦理（同卷六三頁），並以同日中工
    管字第○九三○○一一九二三一號函處陳憶柔六萬元罰鍰，
    亦請其於同年八月廿一日前改善完畢（恢復原狀）或補辦手
    續（同卷九七頁）；被告於九十四年四月八日赴現場執行第
    二次稽查時，又查獲該建築物仍未改善，使用人為甯紫雲（
    同卷九九頁稽查紀錄），再以九十四年四月廿一日府都管字
    第00000000000號函檢附同文號處分書處原告罰
    鍰六萬元，且建築物即日起勒令停止使用，非經許可不得擅
    自使用（訴願卷五四頁），同日以府都管字第○九四○○六
    九一八一一號函對甯紫雲為相同內容之處分（本院卷九九頁
    反面）；被告又於九十四年六月十日派員赴現場為第三次稽
    查時，再度查獲該建築物仍有上開情形，使用人為官秋枝（
    同卷三八頁稽查紀錄），復以九十四年七月廿九日府都管字
    第○九四○一三五六○七二號函檢附同文號行政處分書（同
    卷三五頁反面即本件原處分）處原告罰鍰六萬元，且建築物
    即日起勒令停止使用，非經許可不得擅自使用，同日以府都
    管字第○九四○一三五六○七一號函處官秋枝罰鍰十二萬元
    ，且建築物即日起勒令停止使用，非經許可不得擅自使用（
    同卷三四頁）。
七、次查，被告上開三次至系爭建築物執行維護公共安全聯合稽
    查時，均僅建築物使用人在場，原告為該建築物所有權人，
    並未在場，有前述三次稽查紀錄可憑。被告於九十三年六月
    十八日第一次稽查該建築物時，發現有違章情事，以九十三
    年七月廿三日中工管字第○九三○○一一九二三二號函知原
    告，請其於同年八月廿一日前改善完畢（恢復原狀）或補辦
    手續，否則將依建築法相關規定辦理，被告稱依「台中市電
    子閘門地政資料線上查驗系統」查詢，登載系爭建築物所有
    權人（即原告）之地址「台中市○區○道○街六號」，而對
    該址郵寄送達該函，原告主張其自八十四年五月十日已遷入
    台北市○○區○○路三段五巷三弄一五號四樓，並未收受被
    告該函件，按被告該函之內容為督促原告對系爭建築物限期
    改善完畢（恢復原狀）或補辦手續，此屬對人民權利義務有
    重大影響者，依行政程序法第六十八條第二項之規定，被告
    以郵政機關送達，應為掛號，惟被告並未提出記載經郵務人
    員已送達原告之證書，難認被告此次己合法送達該函予原告
    。至被告於九十四年四月八日赴系爭建築物執行第二次稽查
    時，因查獲該建築物仍未改善，以九十四年四月廿一日府都
    管字第00000000000號函檢附同文號處分書處以
    建築物所有權人即原告罰鍰六萬元，且建築物即日起勒令停
    止使用，非經許可不得擅自使用。嗣原告於九十四年五月十
    日郵寄被告信函，略謂：「原告為系爭建物所有人，該房屋
    於八十四年四月一日出租於甯紫雲女士，頃由甯女士轉知其
    於受被告工務局罰鍰與勒令停止使用之行政處分，因迄今仍
    不明緣由，復未接獲處分書，請送該處分書與原告，原告戶
    籍地為台北市○○區○○路三段五巷三弄一五號四樓，據甯
    女士告知該處分書文號為00000000000號。」（
    同卷廿九頁）又原告不服被告九十四年四月廿一日府都管字
    第00000000000號函處分，經提起訴願，被告以
    對於建築物所有權人之公文寄送地址，係依據地政機關建物
    所有權登載資料為之，如該所有人逕行搬遷，而未向原登記
    機關變更相關資料之登載，被告實無法事先得知，為顧及原
    告權益，而以九十四年九月廿七日府都管字第○九四○一六
    三五六一號函撤銷該處分（同卷一○一頁）。被告第三次稽
    查之處分即本件原處分之九十四年七月廿九日府都管字第○
    九四○一三五六○七二號函，於九十四年八月十日寄往台北
    市○○區○○路三段五巷三弄一五號四樓，由原告收受（同
    卷五四頁反面送達證書）。
八、準此，被告上開第一次稽查之處分函既未合法達於原告，第
    二次稽查之處分函經被告自行撤銷，即該處分自始不生效力
    ，而原告於九十四年五月十日郵寄告知被告其戶籍地位於台
    北市，被告乃將本件原處分改寄原告上述台北市戶籍地，是
    此時原告方為第一次收受被告之處分書。至原告上開郵寄函
    件雖稱經承租人甯女士轉知其於受被告工務局罰鍰與勒令停
    止使用之行政處分（第二次稽查之處分函），然原告另陳並
    未收受被告該處分函，並要求被告將處分函改送原告之台北
    市戶籍地等語，以此雖可認原告於九十四年五月十日郵寄被
    告該函時，經承租人得知系爭建築物有違章情事，惟違章之
    事由、要件、法律規範及效果，被告並未以公函明確告知，
    另被告三次稽查均對系爭建築物使用人處以罰鍰，有如上述
    ，依前揭最高行政法院九十五年一月份庭長法官聯席會議決
    議文意旨，本件被告既已對系爭建築物使用人官秋枝處以罰
    鍰，則須僅對其處罰無法達成行政目的時，方再得對建築物
    所有權人即原告予以處罰，而本件被告於九十四年六月十日
    派員赴現場為第三次稽查系爭建築物時，原告尚未收受被告
    之上述公函，且三次稽查時，原告均未在場。再者，原告於
    九十四年五月十日將系爭建築物出租予官秋枝時，所訂立之
    房屋租賃契約書，第五條第五款規定承租人不得為「違反建
    築法令之使用」（同卷四七至四九頁公證書及房屋租賃契約
    書）。是本件並非原告收受被告依建築法第九十一條第一項
    第一款規定之限期改善完畢（恢復原狀）或補辦手續函件後
    ，原告明知該事由，仍出租他人將系爭建築物作違規使用之
    情形，依此事證，被告對系爭建築物使用人官秋枝既處以罰
    鍰，難謂須再對建築物所有權人即原告處罰，方能達到建築
    法第九十一條第一項第一款所規定建築物應維持合法及安全
    使用之規範目的，是本件原處分，即有逾越建築法立法目的
    之必要裁量範圍。
九、綜上所陳，被告以原處分處原告罰鍰六萬元，並即日起勒令
    停止使用系爭建築物，非經許可不得擅自使用，有上開之違
    誤，訴願決定予以維持，亦有未合，原告請求均予撤銷，此
    部分訴訟為有理由，應由本院將之均予撤銷，以維法制。
十、另原告請求被告應作成返還已繳納罰鍰六萬元之行政處分之
    部分（原告均未於本院準備程序及言詞辯論期日到庭，本院
    即無從對其闡明此部分聲明），按原告依本件被告原處分繳
    納罰鍰六萬元（同卷八頁罰鍰收據），原處分既經本院將之
    撤銷，如本判決確定，原告繳納被告之六萬元罰鍰，即屬無
    法律上之原因而受有損害，而被告受利益，為公法上之不當
    得利，此並非原告基於法令或相關規定，對被告有公法上之
    請求權，原告向被告申請，須被告審核符合一定要件，而有
    應作為給付款項行政處分義務之情形，是被告應俟本判決確
    定後，返還該款予原告，無須為另一還款之行政處分，原告
    此部分請求，為無理由，應予駁回。
據上論結，本件原告之訴為一部有理由、一部無理由，依行政訴
訟法第二百十八條、第一百九十五條第一項、第一百零四條，民
事訴訟法第三百八十五條第一項、第七十九條，判決如主文。
中    華    民    國    95    年     5     月    3    日
                第三庭審判長法  官  沈  應  南
                            法  官  林  秋  華
                            法  官  許  武  峰
以上正本證明與原本無異。
如不服本判決，應於判決送達後20日內向本院提出上訴書狀，其
未表明上訴理由者，應於提起上訴後20日內向本院提出上訴理由
書（須依對造人數附具繕本）；如於本判決宣示或公告後送達前
提起上訴者，應於判決送達後20日內補提上訴理由書（須附繕本
）。未表明上訴理由者，逕以裁定駁回。
提起上訴應預繳送達用雙掛號郵票390元（34元及5元郵票各10份
)。
中    華    民    國    95    年     5     月    9    日
                            書記官  陳  鼎  鈞


司法院資訊處製作；財團法人民間司法改革基金會備份。
